臺灣臺中地方法院刑事判決　　　　　　 94年度訴緝字第251號
公　訴　人　臺灣臺中地方法院檢察署檢察官
被　　　告　甲○○
選任辯護人　周平凡律師
上列被告因偽造文書案件，經檢察官提起公訴（88年度偵字第89
79號），嗣經本院合議庭裁定由受命法官獨任進行簡式審判程序
，本院判決如下：
    主    文
甲○○連續行使偽造私文書，足以生損害於他人，處有期徒刑伍
月，如易科罰金，以佰元折算壹日。扣案之呼叫器申請書及委
託書上偽造之「乙○○」署押各壹枚，均沒收。
    犯罪事實
一、甲○○與乙○○係朋友關係，於民國八十七年三月初某日，
    甲○○受乙○○之委託，因幫乙○○申辦荷蘭銀行信用卡，
    而取得乙○○所有之國民身分證影本及美國運通國際股份有
    限公司（下稱美國運通公司）卡號00000000000
    0000號信用卡，甲○○乃受委託為他人處理事務之人，
    竟基於意圖為自己不法之利益、行使偽造私文書及意圖為自
    己不法所有之概括犯意，違背乙○○所委任之事務，自八十
    七年三月二十五日起，至八十七年四月十五日止，於附表所
    示之時間，至附表所示之信用卡特約商店，連續持上開乙○
    ○交付之美國運通公司信用卡刷卡購物，冒用乙○○名義消
    費如附表所示之金額，並在簽帳單上偽造乙○○之簽名，再
    將上開簽帳單交付店員而行使，使附表所示各該特約商店不
    知情之店員陷於錯誤，誤認甲○○係真正持卡人而允其刷卡
    消費，並交付財物，共計消費金額新台幣（下同）二十八萬
    六千九百八十元，致生損害於乙○○、美國運通公司及附表
    所示各該商店對信用卡交易之正確性。嗣於八十七年四月中
    旬某日，乙○○接獲美國運通公司上開消費帳單，始知其信
    用卡遭甲○○盜刷乙事；又甲○○承上開行使偽造私文書、
    意圖為自己不法所有之犯意及意圖免除繳納通信費之不法利
    益，利用前述持有乙○○國民身分證影本之機會，違背乙○
    ○委託之事務，於八十七年四月十日，持之透過巨屹實業有
    限公司（下稱巨屹公司）向曜星電信股份有限公司（下稱曜
    星公司）申辦0000000000號呼叫器，並利用不知
    情之巨屹公司承辦人員劉昌平，在申請書上偽簽乙○○之簽
    名，而將該申請書提向曜星公司為行使，表示係乙○○欲申
    辦呼叫器，又於八十七年四月十三日，前往巨屹公司領取呼
    叫器時，在委託書上偽簽乙○○之簽名並持之行使，表示係
    乙○○委託其代為申辦及領取呼叫器，致該公司不知情之承
    辦人員陷於錯誤，誤以為確係乙○○申辦呼叫器，並委託甲
    ○○辦理，乃交付上開呼叫器予甲○○，致生損害於乙○○
    、巨屹公司及曜星公司。嗣於八十七年十月間，乙○○接獲
    曜星公司之帳單始查悉上情。
二、案經乙○○訴由臺中市警察局第四分局報請臺灣臺中地方法
    院檢察署檢察官偵查起訴。
    理    由
一、訊據被告甲○○於本院審理中對於右揭犯罪事實均坦承不諱
    ，核與告訴人乙○○指述之情節及證人即巨屹公司負責人姚
    忠尹證述之情節相符，並有曜星公司門號申請書影本、用戶
    電信費收據、委託書影本各一份及美國運通公司信用卡月結
    單附卷可稽（見二○四八九號偵查卷第十八、十九頁；八九
    七九號偵查卷第十八頁；本院一七九七號卷第六一、六二頁
    ），足認被告之自白與事實相符。本件事證明確，被告犯行
    堪以認定。
二、又持卡人在信用卡簽帳單上之顧客簽名欄簽名為署押後交還
    特約商店，自不待依據習慣或特約，單從形式上觀察，即足
    以表示係持卡人確認簽帳單上記載之交易標的及金額，並向
    發卡銀行請求撥付消費款項予特約商店之旨，是該簽帳單含
    有收據及請款單之性質，亦屬刑法第二百十條之私文書。再
    者，無付款意思而冒用他人信用卡，偽造原持卡人於簽帳單
    上簽名（使用詐術），使特約商店陷於錯誤，誤以為行為人
    即是原持卡人，而交付給行為人一定之財物，此一過程，實
    與詐欺財物之構成要件相符合。是核被告所為，係犯刑法第
    三百四十二條之背信罪、刑法第二百十六條、第二百十條之
    行使偽造私文書罪（起訴書漏載刑法第二百十六條條文）及
    刑法第三百三十九條第一項之詐欺取財罪。被告利用不知情
    之承辦人員在呼叫器申請書上偽造乙○○之簽名，為間接正
    犯。被告在簽帳單、申請書及委託書上偽造署押之行為，係
    偽造各該私文書之部分行為；其偽造私文書後復持以行使，
    其偽造之低度行為，應為其後行使之高度行為所吸收，均不
    另論罪（起訴書認偽造署押部分，係犯刑法第二百十七條第
    一項之署押罪，尚有未洽）。又被告先後多次背信、行使偽
    造私文書及詐欺取財之犯行，均時間緊接，且觸犯構成要件
    相同之罪名，顯各係基於概括犯意反覆為之，均為連續犯，
    應依法各論以一罪，並各加重其刑。再被告所犯上開三罪間
    ，有方法目的之牽連關係，應從一重之連續行使偽造私文書
    罪處斷。起訴書就被告偽以乙○○名義申辦呼叫器之行為，
    雖漏論刑法第三百三十九條第一項之詐欺取財罪，惟此部分
    與起訴之犯罪事實，有連續犯及牽連犯之裁判上一罪關係，
    為起訴效力所及，本院自得併予審理。爰審酌被告犯罪之動
    機、目的、受人委任，竟圖不法利益，對被害人造成之損害
    ，且破壞信用卡交易秩序，惟被告犯後坦承犯行，態度尚稱
    良好等一切情狀，量處如主文所示之刑。扣案之呼叫器申請
    書及委託書上偽造之乙○○簽名各一枚，爰依刑法第二百十
    九條規定予以宣告沒收。至如附表所示之偽造簽帳單七張，
    其上偽造之乙○○簽名共七枚，未扣案，且業已超過美國運
    通公司之保存期限，有該公司函文在卷足參，足認該等簽帳
    單業已滅失，爰不予以宣告沒收。
據上論斷，應依刑事訴訟法第二百七十三條之一第一項、第二百
九十九條第一項前段，刑法第五十六條、第二百十六條、第二百
十條、第三百三十九條第一項、第三百四十二條、第五十五條、
第二百十九條，判決如主文。
中　　華　　民　　國　　94　　年　　8 　　月　　12　　日
                  刑事第二庭    法  官  蔡美華
上正本證明與原本無異。
如不服本判決，應於送達後十日內向本院提出上訴狀（須附繕
本），上訴於臺灣高等法院臺中分院。
                                書記官  劉文永
中　　華　　民　　國　　94　　年　　8 　　月　　12　　日
附錄論罪科刑法條
中華民國刑法第210條
偽造、變造私文書，足以生損害於公眾或他人者，處五年以下有
期徒刑。
中華民國刑法第216條
行使第210條至第215條之文書者，依偽造、變造文書或登載不實
事項或使登載不實事項之規定處斷。
中華民國刑法第339條第1項
意圖為自己或第 3 人不法之所有，以詐術使人將本人或第 3 人
之物交付者，處五年以下有期徒刑、拘役或科或併科1000元以下
罰金。
